臺灣臺南地方法院民事裁定            100年度監宣字第233號
聲  請  人  湯成光
相  對  人  湯林美花
上聲請人聲請對湯林美花為監護宣告事件，本院裁定如下：
    主      文
宣告湯林美花（女，民國○○○年○月○○○日生，身分證統一
編號：Ｚ000000000號）為受監護宣告之人。
選定湯成光（男，民國○○○年○月○日生，身分證統一編號：
Ｚ000000000號）為受監護宣告之人湯林美花之監護人
。
指定林如瑛（女，民國○○○年○月○○○日生，身分證統一編
號：Ｚ000000000號）為會同開具財產清冊之人。
聲請程序費用由受監護宣告之人湯林美花負擔。
    理      由
一、本件聲請意旨略以：聲請人之配偶湯林美花因患慢性呼吸衰
    竭、慢性阻塞性肺病、高血壓性心臟病入院接受手術治療，
    術後不能為意思表示或受意思表示，或不能辨識其意思表示
    之效果，爰依民事訴訟法第597條以下之規定，聲請鈞院准
    予裁定對相對人湯林美花為監護宣告，並選定聲請人為湯林
    美花之監護人，指定相對人之妹妹林如瑛為會同開具財產清
    冊之人等語。
二、按對於因精神障礙或其他心智缺陷，致不能為意思表示或受
    意思表示，或不能辨識其意思表示之效果者，法院得因本人
    、配偶、四親等內之親屬、最近一年有同居事實之其他親屬
    、檢察官、主管機關或社會福利機構之聲請，為監護之宣告
    ，民法第14條第1項定有明文。
三、經查，聲請人湯成光係相對人湯林美花之配偶之事實，此經
    本院調取聲請人與相對人之個人戶籍資料附卷供參，是聲請
    人為本件聲請自屬合法。又查，聲請人主張湯林美花因患慢
    性呼吸衰竭、慢性阻塞性肺病、高血壓性心臟病入院接受手
    術治療，術後不能為意思表示或受意思表示，或不能辨識其
    意思表示之效果之事實，亦據提出佑昇醫院診斷證明書1紙
    在卷可稽，且經本院審驗相對人湯林美花之精神狀況，認其
    現意識不清，能力有明顯障礙，對外界之反應、思考能力、
    自己行為之利害得失之意思能力及認知、理解判斷能力均有
    明顯缺陷，無法自己單獨處分財產，相對人接受治療後，回
    復之可能性機率很低；再斟酌鑑定人即臺南仁愛之家附設精
    神療養院施仁雄醫師鑑定結果認定：「6.醫學上的診斷：診
    斷名：腦病變後遺症。7.現在身心狀態：身體狀態、精神狀
    態：一般醫學檢查：個案意識呈呆僵狀態，對問話無法回答
    ，必須靠鼻胃管幫忙進食、靠氣管內管幫忙呼吸，四肢變形
    無力，無法自我行動，大小便及個人衛生須他人完全協助。
    精神檢查方面：個案的注意力、判斷能力、對人、時、地的
    定向感、記憶能力、計算能力及抽象思考能力均有明顯缺失
    。8.有關判斷能力判定之意見：不能管理處分自己財產。判
    定的根據：個案的認知能力有明顯缺陷。9.回復可能性說明
    ：個案回復可能性之機率很低。10.鑑定判定及說明：【鑑定
    結果說明】綜合一般醫學檢查及精神檢查之情形，這是一個
    腦病變後遺症的個案，個案現在意識仍不清，個案自我照顧
    能力呈明顯不足，個案的精神狀態應達不能為意思表示或受
    意思表示。【鑑定判定】(1)基於受鑑定人有精神上之障礙（
    腦病變後遺症），其程度重大不能管理處分自己的財產且回
    復之可能性低。(2)其精神障礙之程度係不能為意思表示或受
    意思表示，可為監護宣告。」等語，有本院調查筆錄及成年
    監護鑑定書在卷可佐。綜上所述，本件相對人湯林美花因精
    神障礙，已達不能為意思表示或受意思表示之程度，爰依法
    宣告湯林美花為受監護宣告之人。
四、再按受監護宣告之人應置監護人；法院為監護之宣告時，應
    依職權就配偶、四親等內之親屬、最近一年有同居事實之其
    他親屬、主管機關、社會福利機構或其他適當之人選定一人
    或數人為監護人，並同時指定會同開具財產清冊之人；法院
    選定監護人時，應依受監護宣告之人之最佳利益，優先考量
    受監護宣告人之意見，審酌一切情狀，並注意下列事項：一
    受監護宣告之人之身心狀態與生活及財產狀況。二受監護宣
    告人與其配偶、子女或其他共同生活之人間之情感狀況。三
    監護人之職業、經歷、意見及其與受監護宣告之人之利害關
    係。四法人為監護人時，其事業之種類與內容，法人及其代
    表人與受監護宣告之人之利害關係。修正後之民法第1110條
    、第1111條第1項、第1111條之1定有明文。查聲請人湯成光
    為受監護宣告之人湯林美花之配偶，此有本院所調取兩造之
    個人戶籍資料在卷足憑，聲請人與相對人份屬夫妻，關係密
    切，且聲請人有意願擔任湯林美花之監護人，本院參此，認
    由聲請人負責護養及照顧湯林美花並管理其財產，應能符合
    湯林美花之最佳利益，自屬適當之人選，爰選定聲請人湯成
    光為湯林美花之監護人。又關於會同開具財產清冊之人部分
    ，茲審酌林如瑛為受監護宣告之人湯林美花之妹妹，有林如
    瑛之戶籍謄本在卷可按，林如瑛於本件監護宣告事件，與湯
    林美花亦無利害關係，則由林如瑛擔任會同開具財產清冊之
    人並無不妥，爰併指定林如瑛為會同開具財產清冊之人。
五、依民事訴訟法第608條第1項，裁定如主文。
中    華    民    國   100    年    12    月    30    日
                  家事法庭    法  官  林富郎
以上正本證明與原本無異。
如不服本裁定關於選定監護人及指定會同開具財產清冊之人等部
分，應於送達後十日內向本院提出抗告狀（附具繕本），並繳納
抗告費新臺幣壹仟元；其餘關於宣告監護之部分，不得抗告。
中    華    民    國   100    年    12    月    30    日
                              書記官  劉毓如